---
title: "Простая карта России в R"
output: github_document
---

В этом коротком примере я показываю, как можно построить простую карту России с использованием `ggplot2`.

## Загрузка пакетов

Для начала установим и загрузим пакеты, необходимые для пространственного анализа. В дальнейшем, чтобы не запутаться, я буду указывать в явном виде, команды из какого пакета я использую. 

```{r, message=FALSE}
library(tidyverse)    # манипуляции с данными и визуализация
library(geodata)      # для доступа к данным о границах
library(sf)           # манипуляции с пространственными объектами
library(RColorBrewer) # цветовые схемы
```

## Пространственные данные

Для осуществления пространственного анализа нам для начала нужны геоданные. Я буду использовать функцию из пакета `geodata` для доступа к данным с сайта GADM: <https://gadm.org/data.html> версии 3.6. На самом сайте есть более новые версии в разных форматах, но я привык к этой. Подробнее о форматах: <https://gadm.org/formats.html>.

Загрузим геоданные о российских регионах (для уровня регионов указываем `level = 1`): 

```{r}
rus_reg_gpkg <- geodata::gadm(country = 'RUS', level = 1, path = tempdir(), version = 3.6)
glimpse(rus_reg_gpkg)
```

Перейдем к другому формату, чтобы можно было использовать возможности пакета `sf`: 

```{r}
rus_reg_sf <- sf::st_as_sf(rus_reg_gpkg)
glimpse(rus_reg_sf)
```

Теперь мы работаем с набором данных, в котором содержатся различные пространственные данные. Колонки `NAME_1`, `NL_NAME_1` содержат названия регионов на латинице и на русском соответственно. И те, и другие не совсем соответствуют официальным названиям регионов РФ, но что-то нам нужно будет использовать для объединения с экономическими данными по регионам. Я для этого возьму колонку `NAME_1` для воспроизводимости в международном контексте и лучшей читаемости иностранными коллегами. 

Колонка `geometry` содержит координаты для построения мультиполигонов. Эти данные позволяют строить карты. 


Из-за расположения территории России в двух полушариях карта выглядит не очень корректно: 

```{r}
plot(st_geometry(rus_reg_sf))
```
Исправим проблему с координатной системой: 

```{r}
rus_reg_sf <- sf::st_transform(rus_reg_sf, crs = "+proj=longlat +lon_wrap=180")
```

Теперь получается адекватная карта: 

```{r}
 plot(st_geometry(rus_reg_sf))
```

## Экономические данные

Теперь загрузим какие-нибудь данные о российских регионах. Для примера возьмем данные о численности населения. Как можно видеть, для дальнейшей совместимости в пространственными данными, названия регионов здесь указаны так же, как в наборе данных `rus_reg_sf`. 

```{r}
rus_reg_pop <- read_csv("rus_reg_pop.csv")
glimpse(rus_reg_pop)
```

Объединим экономические данные с геопространственными: 

```{r}
rus_reg_full <- full_join(rus_reg_sf, rus_reg_pop, by = c("NAME_1" = "region"))
glimpse(rus_reg_full)
```


## Карта

Теперь построим простую карту с использованием пакетов `ggplot2` и `sf`. 

```{r}
ggplot(rus_reg_full) + 
  geom_sf(aes(fill = population), col = "transparent") + 
  coord_sf(datum = NA) + 
  theme_void()
```

Ещё можно по настраивать цветовые схемы и поправлять прочие настройки: 

```{r}
ggplot(rus_reg_full) + 
  geom_sf(aes(fill = population), col = "transparent") + 
  coord_sf(datum = NA) + 
  scale_fill_gradient2("Population") + 
  theme_void()
```
```{r}
ggplot(rus_reg_full) + 
  geom_sf(aes(fill = population), col = "transparent") + 
  coord_sf(datum = NA) + 
  scale_fill_gradientn("Население региона, тыс. чел.", colors = brewer.pal(9, "YlOrRd")) + 
  theme_void(base_size = 12, base_family = "Times") + 
  theme(legend.position = "bottom")
```
